臺灣高雄地方法院民事裁定　　　　　　　94年度財管字第72號
聲　請　人　乙　○
非訟代理人　黃祖裕律師
上聲請人聲請選任被繼承人甲○遺產管理人事件，本院裁定如下
：
  主  文
指定財政部國有財產局臺灣南區辦事處為被繼承人甲○之遺產管
理人。
程序費用新臺幣壹仟元由被繼承人甲○之遺產負擔。
  理  由
一、按繼承開始時，繼承人之有無不明者，由親屬會議於1個月
    內選定遺產管理人，並將繼承開始及選定遺產管理人之事由
    ，向法院報明；無親屬會議或親屬會議未於前條所定期限內
    選定遺產管理人者，利害關係人或檢察官，得聲請法院選任
    遺產管理人，並由法院依前項規定為公示催告。民法第1177
    條、第1178條第2 項分別定有明文。
二、本件聲請意旨略以：被繼承人甲○（男，大正五年二月五日
    生，住高雄縣林園鄉林園村林子邊村556 號）於民國35 年3
    月29日死亡，其無民法第1138條所定之法定繼承人，致被繼
    承人甲○之遺產無人繼承，亦不能依民法第1177條選定遺產
    管理人。茲被繼承人甲○之遺產有坐落高雄縣林園鄉○○段
    1325、1325-1、1325-2、1325-3地號土地為聲請人與被繼承
    人所共有，應有部分各六分之一，為辦理土地分割，爰依民
    法第1178條第2 項規定，為此聲請准許指定財政部國有財產
    局臺灣南區辦事處為被繼承人甲○之遺產管理人，負責處理
    遺產之一切事宜。
三、聲請人主張之前揭事實，業據其提出除戶謄本、繼承系統表
    、土地登記簿謄本為證，本院依上開證據資料，堪信聲請人
    主張係為真實。被繼承人甲○既無任何繼承人，其親屬會議
    亦未於法定期限內選定遺產管理人，是本件符合民法第1178
    第2 項條規定，應由本院選任被繼承人甲○之遺產管理人。
四、本院審酌被繼承人甲○確於35年3 月29日死亡，其法定繼承
    權人有無不明，且其遺產有坐落高雄縣林園鄉○○段1325、
    1325-1、1325-2、1325-3地號土地為聲請人與被繼承人所共
    有，應有部分各六分之一等情，此業據聲請人陳明在卷，並
    有除戶謄本、土地登記簿謄本在卷可佐。本院依職權函請財
    政部國有財產局臺灣南區辦事處表明是否有擔任被繼承人甲
    ○遺產管理人之意願，經該處函覆：「本案被繼承甲○死亡
    ，繼承人有無不明，本處係國有財產之管理機關，國庫對於
    無人承認繼承之遺產向有期待權，倘被繼承人尚有剩餘遺產
    得以歸屬國庫，則選任本處為遺產管理人方有實益；本案倘
    若為死亡絕戶，無債務大於遺產之虞，本處願意擔任本案遺
    產管理人。」有財政部國有財產局臺灣南區辦事處94年9 月
    27日臺財產南接字第0940038940號函附卷可稽。本院審酌被
    繼承人遺產有坐落高雄縣林園鄉○○段1325、1325-1、1325
    -2、1325-3地號土地面積分別有393 平方公尺、158 平方公
    尺、597 平方公尺、65平方公尺，公告現值分別每平方公尺
    16500 元、16500 元、18535 元、21000 元，可見價值不菲
    ，而財政部國有財產局臺灣南區辦事處函覆本院表達其願擔
    任本件聲請之遺產管理人之意願，本院認財政部國有財產局
    為國庫之綜理機關，其備有財產管理之專才，雖其經費支出
    屬國家資源，但保護無人繼承財產之債權人之權利，亦屬政
    府之義務，又管理程序相當複雜，任務頗為繁重，是為保障
    全體債權人之利益及期待程序之公正、公信起見，選任財政
    部國有財產局臺灣南區辦事處擔任被繼承人甲○之遺產管理
    人，應稱妥適。爰指定財政部國有財產局臺灣南區辦事處為
    被繼承人甲○之遺產管理人，處理關於被繼承人甲○遺產之
    法律關係。
五、依非訟事件法第157條、第24條第1項，裁定如主文。
中　　華　　民　　國　　94　　年　　10　　月　　 6　　日
                       臺灣高雄地方法院家事法庭
                           法　官　何清富
上正本係照原本作成。
如對本裁定抗告須於裁定送達後10日內向本院提出抗告狀。
中　　華　　民　　國　　94　　年　　10　　月　　 6　　日
                           書記官  張乃昇
